【裁判字號】    98,消債抗,211
【裁判日期】    981106
【裁判案由】    清算事件之抗告
【裁判全文】
臺灣臺南地方法院民事裁定           98年度消債抗字第211號
抗  告  人    甲○○
上列抗告人因消費者債務清理事件，聲請清算，對中華民國98年
8月5日本院98年度消債清更字第1號裁定提起抗告，本院裁定如
下：
    主  文
抗告駁回。
抗告程序費用新臺幣壹仟元由抗告人負擔。
    理  由
一、本件抗告意旨略以：(一)抗告人接受協商條件，乃迫於債權銀
    行一昧電話鼓吹，及回復原來高利率，並遭持續疲勞催收之
    虞，無奈勉強簽署協議。事實上該協商條件並不公平，且超
    過抗告人能力所能負擔，雖經抗告人經常性的向親友情球資
    助，勉強履行，終因救急不救窮，無法獲得資助；加上抗告
    人之收入也一直未能提升，導致抗告人無力履約而毀諾。(二)
    抗告人民國94年間退休後，深知債務問題，豈有不考慮努力
    一搏以圖翻身償還債務，因而接受友人建議，投入傳直銷業
    ，竟成雪上加霜，抗告人亦自責不已，原審指抗告人自陷於
    高度不穩定風險，令人難以信；遑論抗告人仍秉持還款誠意
    ，於其後之95年6月與債權銀行達成協商。原審顯然未能綜
    合考量抗告人有利及不利之因素，爰依法提起抗告，請求廢
    棄原裁定並准予抗告人開始清算程序等語。
二、按債務人對於金融機構因消費借貸、自用住宅借款、信用卡
    或現金卡契約而負債務，在聲請更生或清算前，應提出債權
    人清冊，以書面向最大債權金融機構請求協商債務清償方案
    並表明共同協商之意旨，消費者債務清理條例第151條第1項
    定有明文。次按債務人與金融機構協商成立者，不得聲請更
    生或清算，但因不可歸責於己之事由，致履行顯有重大困難
    者，不在此限；本條例施行前，債務人依金融主管機關協調
    成立之中華民國銀行公會會員辦理消費金融案件無擔保債務
    協商機制與金融機構成立之協商，準用前項之規定，消費者
    債務清理條例第151條第5項、第6項亦分別有明文可參。
三、經查：
（一）抗告人於95年6月間與台新國際商業銀行（下稱台新銀行
      ）達成分期還款協議，雙方約定自95年6月起、分120期零
      利率，每月繳款新台幣13,146元，迄96年6月間，抗告人
      即不再依約繳款，而於同年7月判定毀諾，有台新銀行97
      年10月14日台新債協97法清字第40256號函、財團法人金
      融聯合徵信中心當事人綜合信用報告，及無擔保債務還款
      計畫在卷可按，堪以認定。則以抗告人95年度總收入
      114,952元，每月平均收入9,579元之情形下，猶可繳納協
      商還款每月13,146元長達1年之久；反於96年4月起，月收
      入多達20,000元之情形下，停止繳納還款而毀諾，顯與事
      理有悖。是原審以抗告人96年經濟狀況優於95年度，卻於
      96年7月毀諾，難以認定有何不可歸責於己之事由，致履
      行條件有重大困難，自非無據。至抗告人主張協商條件超
      過其負擔能力，惟抗告人接受協商條件，必定已衡量其經
      濟狀況及籌措能力，自不得於事後以「無奈」，作為不可
      歸責之理由。
（二）抗告人另稱94年7月31日自台南紡織股份有限公司領取之
      退休金100萬元，因投資直銷事業失利，而無可供清償債
      務。惟如抗告狀所述，抗告人於退休時既已深知債務問題
      ，理應以部分退休金清償債務，以減輕負擔；抗告人捨此
      不為，卻選擇將退休金全部投入具高度不穩定之直銷事業
      ，以致血本無歸，抗告人自責，益徵此為不可歸責於他人
      之事由。
四、綜上，抗告人毀諾非不可歸責於己，其聲請清算，顯與消費
    者債務清理條例所定得聲請清算程序之要件不合，原審駁回
    其清算之聲請，並無違誤。抗告意旨指摘原裁定為不當，求
    予廢棄云云，為無理由，應予駁回。
五、依消費者債務清理條例第15條，民事訴訟法第495條之1第1
    項、第449條第1項、第95條、第78條，裁定如主文。
中    華    民    國    98    年    11    月    6     日
                  民事第二庭  審判長法  官  林念祖
                                    法  官  田玉芬
                                    法  官  魏玉英
以上正本係照原本作成。
本裁定不得再抗告。
中    華    民    國    98    年    11    月    6     日
                                    書記官  蔡曉


司法院資訊處製作；財團法人民間司法改革基金會備份。
